【裁判字號】    98,交聲,395
【裁判日期】    981119
【裁判案由】    違反道路交通管理處罰條例聲明異議
【裁判全文】
臺灣花蓮地方法院交通事件裁定         98年度交聲字第395號
原處分機關  交通部公路總局臺北區監理所花蓮監理站
異  議  人
即受處分人  甲○○
上列受處分人因違反道路交通管理處罰條例案件，對於交通部公
路總局臺北區監理所花蓮監理站98年11月3日所為之裁決處分（
處分案號：花監違字第裁44-P00000000號）聲明異議，本院裁定
如下：
    主  文
原處分關於吊扣職業聯結車駕駛執照十二個月部分撤銷。
上開撤銷部分甲○○吊扣小型車普通駕駛執照十二個月。
    理  由
一、原處分意旨略以：異議人即受處分人（以下稱異議人）甲○
    ○於民國98年6月29日20時21分許，飲酒後駕駛車牌號碼B4-
    5520號自用小客車，行經花蓮縣花蓮市○○路○段65號前，
    經警測得呼氣酒精濃度達每公升0.91毫克，而依道路交通管
    理處罰條例第35條第1項第1款之行為舉發。案移原處分機關
    ，認異議人違規事實明確，乃依道路交通管理處罰條例第35
    條第1項第1款之規定，裁處異議人吊扣職業聯結車駕駛執照
    12個月及施以道路交通安講習。
二、異議意旨略以：異議人確有前揭酒後駕駛自用小客車之行為
    ，惟原處分機關竟裁處異議人吊扣職業聯結車駕照12個月，
    影響異議人之生計，且同一酒後駕車違規行為業經本院以98
    年度花交簡字第249號判決判處拘役50 日確定，並業已易科
    罰金執行完畢在案。爰依法聲明異議，請求撤銷關於吊扣職
    業聯結車駕駛執照12個月之處分等語。
三、按汽車駕駛人飲用酒類後其吐氣所含酒精濃度超過每公升0.
    25毫克者，不得駕車；汽車駕駛人，駕駛汽車經測試檢定有
    酒精濃度超過規定標準者，處新臺幣15,000元以上60,000元
    以下罰鍰，並當場移置保管其車輛及吊扣其駕駛執照1 年，
    道路交通安全規則第114條第2款及道路交通管理處罰條例第
    35條第1項第1款分別定有明文。經查：
    (一)本件異議人於上開時、地酒後駕駛上開自小客車肇事，經
      警測得呼氣酒精濃度為0.91MG/L等情，為異議人所自承，
      且經本院依刑法第185條之3判處罪刑確定在案，此有花蓮
      縣警察局花警交字第P00000000 號舉發違反道路交通管理
      事件通知單、本院98年度花交簡字第249 號刑事簡易判決
      各1份附卷可稽，自堪憑採。
    (二)按94年12月14日修正、95年3月1日施行前之道路交通管理
      處罰條例第68條固規定：「汽車駕駛人，因違反本條例及
      道路交通安全規則之規定，受吊扣或吊銷駕駛執照時，吊
      扣或吊銷其持有各級車類之駕駛執照」，惟修正後業已刪
      除「吊扣」之規定，改為「汽車駕駛人，因違反本條例及
      道路交通安全規則之規定，受吊銷駕駛執照處分時，吊銷
      其持有各級車類之駕駛執照」，其修正理由乃係因舊法將
      違法或違規駕駛人所持有各級車類之駕駛執照一併吊扣，
      失之過苛，影響人民工作及生活甚鉅，故依修正後之該條
      規定，受吊扣駕駛執照處分時，僅能吊扣違規當時所駕車
      類之駕駛執照，不再吊扣其持有各級車類之駕駛執照，僅
      於受吊銷駕駛執照處分時，始吊銷其持有各級車類之駕駛
      執照。
    (三)又依道路交通安全規則第61條第1項第1款規定，汽車駕駛
      人取得高一級車類之駕駛資格者，應換發駕駛執照，並准
      其駕駛較低等級車類之車輛，已領有聯結車駕駛執照者，
      得駕駛大客車、大貨車、代用大客車、大客貨兩用車、曳
      引車、小型車、輕型腳踏車。本件異議人領有較高等級之
      職業聯結車駕照，本可直接允許其得駕駛自用小客車，異
      議人於酒駕違規時自非「無照駕駛」情形。又本件異議人
      因目前道路交通安全規則規定採一人一照制而無較低等級
      車類之小型車普通駕駛執照可供吊扣，然行政行為採取方
      法所造成之損害，不得與所與達成目的之利益顯失均衡，
      則在本件異議人無小型車普通駕駛執照可供吊扣之情形下
      ，逕吊扣其職業聯結車駕駛執照，雖可達成禁止異議人繼
      續酒後駕駛之行政目的，然亦同時造成剝奪異議人駕駛其
      他各類車輛之結果，所造成之損害與所欲達成目的之利益
      ，顯然失衡，復與前揭道路交通管理處罰條例第68條之修
      正意旨不符，有違法律保留原則，尚難認合法。至上開因
      採取一人一照原則，導致越級駕駛人違規酒駕時，受有無
      須吊扣駕駛執照之利益，然此關於駕駛執照管理所衍生之
      執行困難或法規漏洞，亦不得據此即擴張解釋，於駕駛人
      無較低等級駕駛執照可供吊扣時，即率爾代以吊扣其所領
      有之較高等級駕駛執照，而將不利益歸諸異議人。
    (四)汽車駕駛人飲用酒類，駕駛汽車經測試檢定酒精濃度超過
      規定標準應吊扣其駕駛執照1 年，既為上開道路交通管理
      處罰條例第35條第1項第1款所明定，亦不得因同條例第68
      條已有修正，難以執行，而不依同條例第35條第1項第1款
      為吊扣駕駛執照之處罰，至於監理機關於一人一照之情形
      下，應如何在異議人僅有一張較高等級駕駛執照之情形下
      執行吊扣較低等級之駕駛執照，自應由監理機關在執行技
      術上設法予以解決。
    (五)綜上，原處分機關未審酌新修正法律之規定，逕對異議人
      裁處吊扣職業聯結車駕駛執照12個月之處分，於法尚有未
      合，異議人據以聲明異議為有理由，自應由本院將此部分
      之處分撤銷，改諭知為吊扣異議人小型車普通駕駛執照12
      個月，以資適法。至於原處分裁處異議人施以道路交通安
      全講習部分，於法並無不當，異議人對此亦無爭執，參酌
      前述道路交通案件處理辦法第20條規定，本院即無庸就上
      開道路交通安全講習部分予以審酌；另罰鍰部分，已因刑
      事執行而易科罰金，有臺灣高等法院被告前案紀錄表、臺
      灣花蓮地方法院檢察署自行收納款項收據2 紙在卷可按，
      原處分機關亦未重覆處分，均附此敘明。
四、據上論斷，依道路交通案件處理辦法第20條，裁定如主文。
中    華    民    國    98    年    11    月    19    日
                  交通法庭      法  官  林恒祺
上列正本證明與原本無異。
如對本裁定不服，應於送達後5 日內，向本院提出抗告狀（應抄
附繕本）。
中    華    民    國    98    年    11    月    23    日
                                書記官


司法院資訊處製作；財團法人民間司法改革基金會備份。
